【裁判字號】    98,台上,3174
【裁判日期】    980611
【裁判案由】    強盜擄人勒贖
【裁判全文】
最高法院刑事判決            九十八年度台上字第三一七四號
上  訴  人  甲○○
上列上訴人因強盜擄人勒贖案件，不服台灣高等法院台中分院中
華民國九十八年三月十二日第二審判決（九十七年度上訴字第一
○三五號，起訴案號：台灣台中地方法院檢察署九十六年度偵字
第五五八○號），提起上訴，本院判決如下：
    主  文
上訴駁回。
    理  由
按刑事訴訟法第三百七十七條規定，上訴於第三審法院，非以判
決違背法令為理由，不得為之。是提起第三審上訴，應以原判決
違背法令為理由，係屬法定要件。如果上訴理由書狀並未依據卷
內訴訟資料，具體指摘原判決不適用何種法則或如何適用不當，
或所指摘原判決違法情事，顯與法律規定得為第三審上訴理由之
違法情形，不相適合時，均應認其上訴為違背法律上之程式，予
以駁回。本件上訴人甲○○上訴意旨略稱：(一)、原判決認定黃俊
凱（業經原審判刑確定）與許東火（大陸地區人士，綽號「許董
」）有強盜擄人勒贖之犯意聯絡，及黃俊凱與上訴人商議共同以
強盜、擄人勒贖方式取財，但對於黃俊凱與許東火、黃俊凱與上
訴人於何時地如何為共同犯意聯絡或商議，均未明白認定，亦未
在理由內說明，判決理由自有不備。又上訴人茍與黃俊凱、許東
火共同強盜擄人勒贖，則許東火強盜被害人童天賜、杜再發、朱
寶貴、乙○○、董須萍身上之現金、鑽戒、手錶等財物，是否朋
分予上訴人？上訴人分得何種財物及金額若干？原判決亦未記載
說明，理由同有未備。如上訴人未朋分許東火強盜所得之財物，
是否亦有共同強盜之犯意聯絡？即非無疑，原判決遽認上訴人構
成強盜擄人勒贖之結合犯，自屬違背法令。(二)、上訴人雖在警詢
時自白：「因為在台灣黃俊凱對我說：若杜再發、丙○○○○○
○○三人前往大陸廈門賭博，會安排被當地大陸人抓到詐賭情事
，接著大陸人士人稱『許董』男子與黃俊凱會以詐賭為由，將杜
再發、丙○○○○○○○三人強押勒贖」，惟上訴人在第一審時
已供稱：「我在警訊（詢）講的意思不是這樣，他們打字出來卻
是這個意思」，該警詢筆錄記載之真實性殊值懷疑，即有勘驗警
詢錄音帶以詳查之必要。原審未予勘驗，逕將該警詢筆錄採為判
決之依據，有調查未盡之違法。又上訴人在偵查中及第一審時均
供稱當初是要帶童天賜等去大陸詐賭、只知道詐賭而已等語，可
見主觀上並無強盜擄人勒贖之故意，原判決認上訴人有前開犯意
，顯違論理法則。(三)、上訴人在警詢時所供杜再發、丙○○○○
○○○經強押勒贖之匯款新台幣（下同）一百二十萬元，與黃俊
凱所稱一百萬元不同，更與被害人等實際匯款一百四十萬元不符
。而上訴人所述僅分得一成約十二萬元，亦與黃俊凱所稱上訴人
係取得三成之說法歧異，足見上訴人之自白有諸多瑕疵，原判決
仍認與事實相符，而採為判決之基礎，亦違論理法則。又原判決
採取黃俊凱於偵查中之供述，為論處上訴人犯罪證據之一，但未
敘明黃俊凱於偵查中之供述，依其外部附隨之環境或條件，何以
有證據能力之理由，理由自有不備。且就上訴人在警詢時主動供
出對董須萍、乙○○、朱寶貴強盜擄人勒贖之犯罪（即原判決事
實一之(二)部分），未依自首規定減輕其刑，顯有判決不適用法則
之違法云云。
惟查：原判決綜合全案證據資料，本於事實審法院職權推理之作
用，認定上訴人確有在大陸地區（廈門市同安鄉）與黃俊凱、許
東火等多人先後共同強盜杜再發等被害人之財物並予以擄掠，再
逼令被害人等匯款至指定之銀行帳戶後，始予釋放之犯行。因而
維持第一審依想像競合犯從一重論處上訴人共同連續犯強盜擄人
勒贖罪刑（處有期徒刑十二年）之判決，駁回上訴人在第二審之
上訴，已詳細說明其採證認事之理由。所為論斷，亦俱有卷證資
料可資覆按。且查：犯罪之謀議，除共同正犯中之同謀犯，因其
並未參與犯罪構成要件之實行行為，僅係以參與犯罪之謀議為其
犯罪構成要件之要素，故須以證據證明其參與謀議外，其餘參與
實行犯罪構成要件行為之共同正犯，法院對其事前有無參與犯罪
之謀議，則無須為明白之認定，或以證據證明。原判決係認定上
訴人與黃俊凱、許東火等人間均共同實行本件強盜擄人勒贖之犯
行，則就渠等著手實行犯罪前之謀議行為，即令有上訴意旨指稱
之未記載謀議時間、地點之情形，亦不得遽指違法。又上訴人與
許東火等強盜擄人勒贖而取得被害人匯入之贖款後，共同正犯間
究如何分配犯罪所得財物，係屬犯罪完成後之分贓行為，既與應
負之強盜擄人勒贖罪責無涉，原判決未予記載說明，要無違法可
言。再者，上訴人始終未指出其在警詢時之自白係非任意性之陳
述，雖其在第一審就警詢筆錄所載「……會以詐賭為由，將杜再
發、丙○○○○○○○三人強押勒贖」一節，指稱與其當時陳述
意思不符，而爭執其真實性；惟除該部分外，上訴人在警詢時另
陳稱：「因為黃俊凱都躲起來在飯店內，以行動電話指揮我與許
董配合，避免曝光。……我配合演戲要交付新台幣九十萬元成交
（我沒有匯款）」（見中分六警偵字第○九六○○○四六二五號
警卷第十頁），並就當時警方尚未發現之共同強盜擄人勒贖朱寶
貴、董須萍、乙○○（即原判決事實一之(二)）犯罪部分，主動供
稱：「其中有一個被害人叫朱寶貴，我以同樣方式擄人勒贖後，
回台灣之後朱寶貴叫我不能再做原諒我」、「（綁架朱寶貴及其
他另外兩人以何方法？）跟綁架杜再發他們的模式一樣」各等語
（見前引卷第十一頁、第十二頁）；復在原審審判期日，除先後
供稱對其在警詢時所言「沒有意見」外，並就審判長於行言詞辯
論前所詢：「尚有何證據請求調查？」時，與其辯護人均答稱：
「沒有」（見原審卷二第一三五頁反面、第一三七頁反面、第一
三八頁、第二七一頁）。則原審以上訴人在警詢時之自白係出自
任意性，且經踐行證據調查程序後，因與丙○○○○○○○、杜
再發、朱寶貴、董須萍、乙○○等之證言及其餘卷內資料等相符
，認無須勘驗上訴人在警詢時之錄音帶，並採該自白為有罪判決
之證據，按之刑事訴訟法第一百五十六條第二項規定，自無違法
。茲上訴意旨就原審之論斷，究有何違背經驗法則或論理法則等
違法情形，並未依據卷內資料為具體之指摘，徒以原審未勘驗上
訴人警詢時之錄音帶云云，據以指摘原判決有調查未盡之違法，
係以片面主觀之意見，對原審採證認事之適法職權行使，漫事指
摘，復為單純之事實上爭執，依首開說明，自非適法之第三審上
訴理由。而原判決並未採黃俊凱在偵查中之供述，為不利上訴人
之判決基礎（見原判決第六頁末七行至次頁末行及第八頁末六行
至第九頁第十一行），上訴意旨以原判決未敘明黃俊凱在偵查中
之供述，何以具有證據能力，即採該供述為其不利之論斷云云，
指摘原判決採證違法，顯非依卷證資料執為指摘，殊非可據為合
法上訴第三審之理由。其餘上訴意旨所執各詞，原判決或已在理
由中論斷綦詳，並無上訴意旨所指之違法情形；或係就與犯罪構
成要件無涉之枝節，任憑己意再為事實之爭辯，亦難認係適法之
第三審上訴理由。其上訴違背法律上之程式，應予駁回。
據上論結，應依刑事訴訟法第三百九十五條前段，判決如主文。
中    華    民    國  九十八  年    六    月   十一   日
                      最高法院刑事第六庭
                          審判長法官  謝  俊  雄
                                法官  陳  世  雄
                                法官  吳  信  銘
                                法官  徐  文  亮
                                法官  劉  介  民
      本件正本證明與原本無異
                                      書  記  官
中    華    民    國  九十八  年    六    月   十六   日
                                                      v


司法院資訊處製作；財團法人民間司法改革基金會備份。
